臺灣高等法院高雄分院刑事判決　　　　 96年度上易字第840號
上　訴　人
即自訴人　　丁○○
自　訴　人
代　理　人　洪條根律師
上　訴　人
即　被　告　甲○○
選任辯護人　林弘明律師
上列上訴人因被告傷害案件，不服臺灣高雄地方法院96年度自字
第10號中華民國96年7 月20日第一審判決，提起上訴，本院判決
如下：
     主  文
上訴駁回。
     事  實
一、甲○○與丁○○係鄰居關係，甲○○曾向主管機關檢舉丁○○占用公寓之公用空間並報請拆除丁○○之違章建築，二人
    因而失和。甲○○於民國95年9 月18日上午9 時許，因報請
    高雄市政府工務局拆除大隊處理高雄市○○區○○街11巷3
    號公寓旁之違章建築而至現場，甲○○在場因發現蔡淑雲之
    攤位擺設在尚文街11巷1 號前之公用路地，遂另報警處理，
    警員郭伯勳於同日上午9 時10分趕赴現場處理。甲○○因見
    丁○○在該巷1 號及3 號間之車庫通道，擺放衣架及人體模
    特兒，乃於同日上午9 時20分許，將上開衣架及人體模特兒
    推倒在地，丁○○見狀，心生不滿，即出手拉扯甲○○之頭
    巾，甲○○竟基於傷害之意思，以手揮撥丁○○之前胸，致
    丁○○左前胸口受有4 ×3 公分紅瘀傷之傷害。
二、案經丁○○提起自訴。
    理  由
一、證據能力部分：
  (一)證人蔡淑雲、歐許金花於檢察官偵查中經具結而為陳述，其
    二人未曾提及檢察官在偵查時有不法取供之情形，被告亦未
    釋明上開陳述有顯不可信之情況，依刑事訴訟法第159 條之
    1 第2 項規定，證人蔡淑雲、歐許金花於偵查中之證言具有
    證據能力。
  (二)按被告以外之人於審判外之言詞或書面陳述，除法律有規定
    者外，不得作為證據，刑事訴訟法第159 條第1 項定有明文
    。而從事業務之人於業務上或通常業務過程中所須製作之紀
    錄文書、證明文書，除顯有不可信之情形外，亦得為證據，
    同法第159 條之4 第2 款亦規定甚明。查卷附自訴人丁○○
    於「高雄市立聯合醫院」之病歷，係該診治醫師於執行醫療
    業務通常過程中所製作之紀錄文書，且無顯不可信之情況存
    在，自得作為證據。
二、訊據被告甲○○固坦認有於上開時地因推倒自訴人丁○○所
    擺放之衣架及人體模特兒而與自訴人發生爭執之事實，惟矢
    口否認有何傷害犯行，辯稱：我是不小心碰倒衣架及人體模
    特兒，不是故意推倒的，自訴人有拉我頭巾，但我沒有動手
    打自訴人，自訴人身體的紅瘀青應該是她於就醫前2 小時內
    所造成，並非案發當時所造成之傷害云云。惟查：
  (一)被告於94年間起即多次檢舉自訴人在高雄市○○區○○街11
    巷3 號違建及侵占法定空地等情，有被告所附之檢舉資料在
    卷可稽；又被告於95年9 月18日上午9 時許，因報請高雄市
    政府工務局拆除大隊處理位在高雄市○○區○○街11巷3 號
    公寓旁違建事宜，及報警處理該巷1 號蔡淑雲在道路擺設攤
    位一事，而前往上開地點，俟員警郭伯勳到場處理擺設單位
    違規一事時，被告因見自訴人仍將衣架及人體模特兒放置於
    該巷1 號及3 號中間停車走道上，即予以推倒等事實，業據
    被告坦承不諱，並經證人乙○○、歐許金花、蔡淑雲、丙○○分別於偵查及本院證述綦詳，復有通聯紀錄、現場照片2
    紙在卷可憑，應可採信。
  (二)再被告將上開衣架及人體模特兒推倒後，自訴人即出手拉扯
    被告之頭巾等情，業據被告陳述在卷，核與證人蔡淑雲、乙○○分別於偵查及本院證述之情節相符。另證人蔡淑雲、歐
    許金花於偵查中證述：自訴人拉扯掉被告頭巾後，被告即出
    手打自訴人胸口等語甚明；再證人丙○○亦於本院具結證稱
    ：模特兒被推倒後，自訴人有拉扯被告頭巾，自訴人低下去
    要弄模特兒時，被告有揮撥自訴人一下等情；而證人乙○○
    於偵查及本院雖證述被告沒有出手打自訴人，惟其於本院復
    證稱：自訴人看見衣架被推倒，就過來拉扯被告的頭巾，被
    告就用手揮了2 、3 次等語。上開證人雖分別以「打」、「
    揮」、「撥」等不同之動詞描述案發當時被告之肢體動作，
    但由渠等之證詞可知，自訴人確有拉扯被告之頭巾，而被告
    亦確實有以手揮撥自訴人，其二人已有肢體上之衝突，已堪
    認定。
  (三)證人即員警郭伯勳於原審證述：95年9 月18日上午9 時10分
    值班時，我接獲勤務中心指示而前往上開地點處理蔡淑雲擺
    設攤位占用騎樓地之違反道路交通管理處罰條例事件，我到
    場處理時，被告從門口出來，被告一出來即告訴我要如何處
    理攤位問題，且要馬上拆除，我回以先依法開立交通舉發單
    ，拆除問題則要報請市政府相關單位協同處理，之後我對蔡
    淑雲宣告違規內容並開立舉發單，我低頭開單舉發時，有聽
    到碰碰一聲，一抬頭時自訴人擺放之模特兒已經倒了，我雖
    未看到被告與自訴人拉扯，但確實聽到民眾說「吵架了，吵
    架了」，我抬頭觀看後，自訴人跟我說遭被告傷害並推倒人
    體模特兒，我有看到自訴人胸前紅色痕跡，即當場大聲告知
    如認為有傷害或毀損，請檢具傷單及毀損照片至派出所正式
    作筆錄等語，被告亦供稱員警確實有告知自訴人檢具相關單
    據即可提起告訴等情明確。另自訴人於翌日即同年月19日上
    午9 時20分許至高雄市立聯合醫院就診後，經診斷左胸前有
    紅且瘀青4 ×3 公分，有該醫院病歷資料1 份在卷可參。足
    證被告與自訴人於案發當時確實有口角爭執並進而肢體衝突
    ，自訴人並因而受有左胸前紅瘀傷，應可認定。
  (四)被告雖辯稱：自訴人於95年9 月19日就醫所驗出之紅瘀傷，
    乃是就醫前2 小時內所產生之新傷，非24小時前（18日）之
    上午9 時20分許所造成云云。然經原審函詢高雄市立聯合醫
    院結果，確認一般外傷如果只有紅，可能4 小時後消退，瘀
    青可能於2-4 小時後出現，而病患（即自訴人）有紅且已呈
    現瘀青，因此是4-24小時間發生，24小後可能性較小等情，
    有該院96年5 月11日高市聯醫病字第0960002906號函在卷可
    參，參酌自訴人在該院處理傷口後並聲請診斷書之時間為95
    年9 月19日上午9 時20分，亦有該院函覆之病歷單1 紙足資
    參考，而本件自訴人所述遭毆打之時間為95年9 月18日上午
    9 時20分許，業如上述，即在自訴人就診之前24小時內，是
    被告上開辯解，即無可採。又上開病歷單雖記載：病人主訴
    於昨晚遭人打傷等文字，惟此乃醫師轉述記載之審判外之陳
    述，尚難執此推翻前開證據，遽為有利於被告之認定。再自
    訴人雖另指訴案發時被告曾以腳踢打其胸部云云，惟上開證
    人均未證述被告有以腳踢打自訴人之行為，自訴人此部分指
    訴尚難採信。另被告請求向其他醫院函查瘀青形成之過程，
    並聲請傳訊警員郭伯勳，本院認事實已明，無調查之必要，
    併此敘明。
  (五)綜上所述，被告上開所辯，均不足採信。本件事證明確，被
    告犯行堪以認定。
三、核被告所為，係犯刑法第277 條第1 項之傷害罪。原審法院
    認被告罪證明確，因而適用刑法第277 條第1 項、第41條第
    1 項前段規定，並審酌被告否認犯行，且未與自訴人和解，
    惟其並無前科，有臺灣高等法院被告前案紀錄表在卷可稽，
    因拆除違建事宜到現場，遽以推倒自訴人之物品，而遭自訴
    人拉扯頭巾，始與自訴人發生本件犯行，造成自訴人胸部有
    紅瘀傷之傷害非鉅等一切情狀，量處拘役50日，並說明本件
    犯罪時間在96年4 月24日以前，合於減刑條件，依中華民國
    96年罪犯減刑條例第2 條第1 項第3 款規定減為拘役25日及
    諭知以新臺幣1,000 元折算1 日之易科罰金折算標準。經核
    原判決認事用法，均無不合，量刑亦屬允當。被告上訴意旨
    否認犯罪，自訴人上訴意旨指摘原判決量刑過輕，均無理由
    ，應予駁回。
據上論斷，應依刑事訴訟法第368條，判決如主文。
中　　華　　民　　國　　96　　年　　11　　月　　16　　日
                  刑事第九庭    審判長法  官  莊秋桃
                                      法  官  陳  箐
                                      法  官  范惠瑩
以上正本證明與原本無異。
不得上訴。
中　　華　　民　　國　　96　　年　　11　　月　　16　　日
                                      書記官  吳華榮
附錄本案論罪法條全文：
中華民國刑法第277條
傷害人之身體或健康者，處3 年以下有期徒刑、拘役或1 千元以
下罰金。
犯前項之罪因而致人於死者，處無期徒刑或7 年以上有期徒刑；
致重傷者，處3 以上10年以下有期徒刑。
